【裁判字號】    97,交聲,830
【裁判日期】    970630
【裁判案由】    聲明異議
【裁判全文】
臺灣高雄地方法院交通事件裁定         97年度交聲字第830號
原處分機關  高雄市政府交通局
異  議  人
即受處分人  甲○○
上列異議人即受處分人因違反道路交通管理處罰條例案件，對於
高雄市政府交通局於民國97年4 月3 日所為之處分（原處分案號
：高市交裁字第裁32-B00000000號），聲明異議，本院裁定如下
：
    主  文
異議駁回。
    理  由
一、原處分意旨略以：異議人即受處分人於民國97年1 月10日15
    時許，駕駛車牌號碼YE5-632 號重型機車，行至高雄市○○
    路、凱旋路之有燈光號誌管制之交岔路口時闖紅燈，且經高
    雄市政府警察局交通警察大隊第一中隊第一分隊員警攔停時
    ，竟拒絕停車受稽查而逃逸，嗣經員警逕行掣單舉發，原處
    分機關依道路交通管理處罰條例第53條第1 項、第60條第1
    項之規定，分別裁處異議人罰鍰新臺幣（下同）1800元及30
    00元等語。
二、異議意旨略以：異議人於前揭時間，駕駛上開車輛由北往南
    沿凱歌路行至該路與憲政路之交岔口（按憲政路為東西向道
    路，凱歌路與凱旋路為同一線之南北向道路並與憲政路交岔
    ，其中自憲政路交岔口以北者為凱歌路，以南者為凱旋路）
    時，凱歌路與凱旋路之燈號為綠燈，異議人即左轉憲政路而
    由西向東行駛，並無闖紅燈，且執勤員警隱匿於機車停車格
    內，於員警出來吹哨攔檢時，異議人已於憲政路迴轉由東向
    西行駛，且當時有十多輛機車經過，故異議人不知其為員警
    之欄檢對象，並無不服員警攔檢逃逸，又本件異議人之違規
    行為，並無照片或錄影為證，為此狀請本院撤銷原處分等語
    ，並提出舉發現場照片3 張為憑。
三、按「汽車駕駛人，行經有燈光號誌管制之交岔路口闖紅燈者
    ，處新臺幣1800元以上5400元以下罰鍰。」、「汽車駕駛人
    ，駕駛汽車有違反道路交通管理處罰條例之行為，經交通勤
    務警察或依法令執行交通稽查任務人員制止時，不聽制止或
    拒絕停車接受稽查而逃逸者，按各該條規定處罰外，處3000
    元以上6000元以下罰鍰。」道路交通管理處罰條例第53條第
    1 項、第60條第1 項分別定有明文。經查：
(一)異議人於上開時、地，駕駛車牌號碼YE5-632 號重型機車闖
    越紅燈，且經高雄市政府警察局交通警察大隊第一中隊第一
    分隊員警攔停時，竟拒絕停車受稽查而逃逸，嗣經員警逕行
    掣單舉發，並經原處分機關依道路交通管理處罰條例第53條
    第1 項、第60 條 第1 項之規定分別裁罰之事實，有原舉發
    機關之舉發違反道路交通管理事件通知單及原處分機關之違
    反道路交通管理事件裁決書各1 份在卷可稽。
(二)異議人亦坦承於上開時、地有駕駛上開車輛，且當時有警員
    吹哨進行攔檢之事實，其雖以上開情詞置辯，惟查：證人即
    本件現場攔停之高雄市政府警察局交通警察大隊第一中隊第
    一分隊員警董冠宏於本院訊問時結證稱：「97年1 月10日下
    午3 時，當時我的位置在憲政路上，我看見違規車輛沿凱旋
    路由北向南，行至凱旋路與憲政路交叉口時，左轉憲政路，
    當時燈號凱旋路是紅燈，憲政路是綠燈，違規車輛確實闖紅
    燈左轉，我在憲政路與凱旋路交岔口東方壹佰公尺處的憲政
    路上攔檢該違規車輛。當時我吹哨子、指揮棒想要攔檢該違
    規車輛，該違規車輛看了一下，就加速往東方向沿憲政路離
    開。我們就記下違規車輛車牌，逕行舉發。」、「（當時違
    規車輛在你攔檢處前有無迴轉向西沿憲政路離開？）沒有，
    他是向東經過攔檢處離開。」、「（當時攔檢時，是否有其
    他併行的車輛，是否足以讓該違規車輛明白你攔檢的目標是
    他？）當時我有走到馬路中央，攔截該違規車輛，而該車輛
    的駕駛人有看我一眼，仍然加速離開，我認為我的舉動足以
    讓他明白攔檢的目標是他。」、「（你當時臨檢時，有無藏
    身於隱匿處？）沒有，我就站立在卷附鈞院卷第四頁下方照
    片所示的路旁。周圍並無可供隱匿之處，我站立之處，來往
    車輛都可以看得見。」等語（本院卷第26頁至28頁）；參以
    異議人所提出之本件員警當時進行攔檢處之照片（本院卷第
    4 頁下方照片），可見該處並無遮蔽物，亦無可供藏匿之處
    ，與證人上開證述情節相符。雖異議人辯稱當時員警即證人
    所立位置，在於停放路旁之紅色廂型車之後，其身影被該廂
    型車遮住，故異議人無法看見證人云云，而觀諸上開照片，
    固可見於證人攔檢處附近之路旁停放一部紅色廂型車，然該
    照片為事後所拍攝，難認於本件舉發之時，該部紅色廂型車
    亦同樣停放該處，故異議人上開所辯，應非可採。且本件證
    人乃依法令執行公務之警員，與異議人素昧平生，並無恩怨
    ，實無捏造事實違法取締之理；而警察為維持秩序，取締違
    規駕車僅是依法執行職務，自無偏頗立場之必要；且警員屬
    司法警察人員之一份子，亦深切明白出庭作證具結後，應據
    實陳述之義務及如有偽證應受刑事處罰之嚴重後果，此外，
    其身為國家公務員，依法執行公務，自亦有相關行政責任及
    刑事責任可資擔保其行為之正當性。從而，本件具有公務員
    身分依法執勤之警員董冠宏於本院訊問時，在法官告知證人
    具結之義務及偽證之處罰並命其朗讀結文並具結後，仍為上
    開證述，是其所為證言，應屬真實可信。又本件雖無該車闖
    紅燈及拒警攔查當時之採證照片或錄影可憑，然按路口燈號
    變換迅速，闖紅燈及拒警攔查而逃逸之情形又屬稍縱即逝，
    倘要求員警必以錄影或照相為證，實為強人所難；況員警執
    行交通勤務，依法亦未要求必須以錄影或照相存證。是以本
    件闖紅燈及拒警攔檢之事實，雖無照片或錄影佐證，亦難謂
    有何不當。故異議人辯稱伊係綠燈通過路口並無闖紅燈，且
    員警隱匿取締，而當時有十多部機車一同經過，異議人於行
    至員警攔檢處前即已迴轉而朝背離員警之方向行駛，不知員
    警吹哨攔檢之對象為伊，及本件並無照片或錄影為證即不得
    裁罰云云，均非可採。
(三)綜上所述，異議人確有如舉發違反道路交通管理事件通知單
    所載之違規事實，應可認定。故原處分機關據以援引上開規
    定，裁處如上開裁決書處罰主文所示之罰鍰，並無不當；本
    件異議為無理由，應予駁回。
四、據上論斷，應依道路交通案件處理辦法第19條，裁定如主文
    。
中    華    民    國    97    年    6     月    30    日
                  交通法庭  法  官  楊國煜
以上正本證明與原本無異。
如不服本裁定應於送達後5日內向本院提出抗告狀。
中    華    民    國    97    年    6     月    30    日
                            書記官  李憶如


司法院資訊處製作；財團法人民間司法改革基金會備份。
